臺灣高等法院刑事判決
111年度上訴字第2594號
上  訴  人  
即  被  告  吳萬福



                   
選任辯護人  施宇宸律師（法律扶助)  
上列上訴人即被告因違反槍砲彈藥刀械管制條例案件，不服臺灣
新北地方法院111年度訴字第153號，中華民國111年3月30日第一
審判決（起訴案號：臺灣新北地方檢察署110年度偵字第47487號
、111年度偵字第5297號），提起上訴，本院判決如下：
    主  文
上訴駁回。
    理  由
壹、本院審理範圍
　　查本案係在刑事訴訟法第348條於民國110年6月18日修正施
    行後，始於111年5月5日因上訴而繫屬本院（見本院卷第1頁
    本院收文章），自應適用修正後之現行刑事訴訟法第348條
    規定判斷上訴範圍（最高法院刑事大法庭110年度台上大字
    第5375號裁定意旨參照）。本件檢察官並未上訴，惟觀諸被
    告(下稱被告)吳萬福上訴書狀所載(見本院卷第23至25頁)，
    已明示僅就刑一部提起上訴，則依現行刑事訴訟法第348條
    規定及其修法理由，本院僅就原判決關於被告之刑部分為審
    理，至於被告未表明上訴之原判決關於犯罪事實、所犯法條
    、沒收及不另為無罪諭知等其餘部分則不屬本院審判範圍內
    ，合先敘明。
貳、實體部分(刑之部分)：
一、累犯部分：
　　被告前因施用毒品案件，經臺灣臺北地方法院以107年度審
    簡字第1761號判決判處有期徒刑6月確定；又因施用毒品案
    件，分別經原審以107年度簡字第7985號、108年度簡字第88
    3號判決各判處有期徒刑4月、6月確定，嗣上開3案經合併定
    應執行有期徒刑1年1月確定，於108年11月15日執行完畢，
    有本院被告前案紀錄表存卷可查(見本院卷第10頁)，是被告
    受有期徒刑執行完畢後，5年以內故意再犯上開有期徒刑之
    罪，為累犯；依司法院釋字第775號解釋所示，為避免發生
    罪刑不相當之情形，法院就該個案依該解釋意旨，裁量是否
    加重最低本刑；考量被告構成累犯之犯罪紀錄，與本案罪名
    、犯罪類型、罪質完全不同，如適用刑法第47條第1項累犯
    加重之規定，容有罪刑不相當之情事，爰不依刑法第47條第
    1項規定加重其刑。
二、無槍砲彈藥刀械管制條例第18條第4項規定之適用：
　　次按犯本條例之罪，於偵查或審判中自白，並供述全部槍砲
    、彈藥、刀械之來源及去向，因而查獲或因而防止重大危害
    治安事件之發生者，減輕或免除其刑，槍砲彈藥刀械管制條
    例第18條第4項前段固亦定有明文。查被告雖供述其寄藏之
    槍、彈來源為吳清能，然其已歿，無因此查獲之可能，故無
    槍砲彈藥刀械管制條例第18條第4項規定之適用。
三、原審以行為人之責任為基礎，審酌被告明知我國法令嚴格禁
    制寄藏、持有具有殺傷力槍枝及子彈之行為，竟仍寄藏上開
    制式槍枝及子彈，對他人生命、身體安全以及社會治安均產
    生一定之危害，所為應予非難，兼衡被告坦承犯行之犯後態
    度、寄藏之期間、尚有違反毒品危害防制條例等前案紀錄，
    自陳國中畢業之智識程度，從事油漆工，離婚，子女均由前
    妻扶養之家庭生活、經濟狀況等一切情狀，以其犯非法寄藏
    制式手槍罪，累犯，處有期徒刑5年1月，併科罰金新臺幣6
    萬元，罰金如易服勞役，以新臺幣1千元折算1日等節，核原
    審就量刑尚屬允當。
四、被告上訴意旨略以：　
　㈠原判決科刑之理由，載稱「兼衡被告犯後態度…經濟狀況」等
    一切情狀，僅為法律抽象之一般規定，並未說明各該事項之
    具體情形，至各該審酌量刑之準據，如被告素行是否良好，
    智識程度為何，寄藏之期間為何？其行為所生危害是否重大
    ？等具體情形，既於判決内無從窺見，似有判決理由未備之
    違法。
　㈡又按累犯應加重處罰之立法理由不外乎行為人因其惡性及特
    別預防之必要，而有加重處罰之必要。被告雖有多次毒品前
    科，原判決於量刑部分認被告尚有違反毒品危害防制條例等
    前案紀錄…量處如主文所示之刑」云云，無異將被告所犯毒
    品前科再次納入量刑考量而有加重其刑之實，與上揭累犯不
    予加重本刑之謂，似亦有理由前後矛盾之嫌。
  ㈢被告於警詢時供述本案槍枝係「吳清能」所有，於110年10月
    26日前2、3年之某日，將扣案槍彈寄託被告保管，雖「吳清
    能」已死亡，偵查單位至少應查明其是否有槍砲類前科，以
    辨明被告之供述是否可信，而合於上開減刑條件之規定，此
    攸關被告得否邀上開減刑寬典，原判決未就此有利被告部分
    續行調查，似亦有調查未盡之嫌。
　㈣被告並無擁槍自重，對社會治安危害程度低微，吳清能死 亡
    導致無從適用減刑，是偶發事實，若因此導致被告無法減 
    刑，維持原審刑度，仍嫌過重，被告目前有高血壓，教育程
     度不高、經濟情況不佳、多數時間都獨處，希望考量上情
    ，以刑法第59條減刑云云。　　　
五、惟查：
　㈠按刑之量定，係實體法上賦予法院得為自由裁量的事項，倘
    於科刑時，已以行為人的責任為基礎，審酌刑法第57條所列
    各項罪責因素後予以整體評價，而為科刑輕重標準的衡量，
    使罰當其罪，以實現刑罰權應報正義，並兼顧犯罪一般預防
    與特別預防的目的，倘其未有逾越法律所規定範圍，或濫用
    其權限情形，即不得任意指摘為違法。而法律上屬於自由裁
    量之事項，雖然仍有一定之拘束，以法院就宣告刑自由裁量
    權之行使而言，應受比例原則、公平正義原則的規範，並謹
    守法律秩序之理念，體察法律之規範目的，使其結果實質正
    當，俾與立法本旨相契合，亦即合於裁量的內部性界限。反
    之，客觀以言，倘已符合其內、外部性界限，當予尊重，無
    違法、失當可指。原判決既於理由欄詳論審酌被告於本案犯
    罪所生之損害；犯後態度部分，其審理時已知全盤坦承犯罪
    ，爰為有利考量；犯罪動機、目的部分，與一般普遍心態並
    無差異，除此之外尚不足認定有何進一步之主觀目的，不為
    不利考量；暨考量其於審理中所自承之生活狀況、智識程度
    ，及依相關本院被告前案紀錄表可知之素行(違反毒品之前
    案紀錄)，及被告於原審審理中自白等刑法第57條各款所列
    事項等一切情狀，就所犯上開犯行，雖構成累犯，但不適用
    刑法第47條加重其刑，而在本案法定本刑「5年以上有期徒
    刑」之範圍內，判處被告有期徒刑5年1月，其量刑尚稱妥適
    ，從形式上觀察，客觀上既未逾越法定刑度，又未有濫用自
    由裁量權的情形，且無違背公平正義、責罰相當等原則，顯
    已考量被告整體犯行之應罰適當性，未逾越內部抽象價值所
    要求之界限，並無違法、濫權、失當的情形存在，經核於法
    俱無不合，並無上訴意旨所指未具體審酌其有利量刑因子、
    量刑不當或過重之情。　　
　㈡按被告素行亦為量刑審酌因子之一，原判決於量刑部分認被
    告尚有違反毒品危害防制條例等前案紀錄，乃是將被告相關
    前科作為其素行是否良好之量刑因子，並非將被告所犯毒品
    前科再次納入量刑考量而以累犯之規定加重其刑，被告上訴
    意旨以被告有違反毒品危害防制條例等前案紀錄等節，因認
    原審判決理由有所矛盾云云，似有誤會。
　㈢被告於警詢時固供稱本案槍枝係「吳清能」所有，於110年10
    月26日前2、3年之某日，將扣案槍彈寄託被告保管，然查，
    「吳清能」已死亡，縱偵查單位查明其是否有槍砲類前科，
    因而辨明被告之供述是否可信，然「吳清能」既已死亡，客
    觀上自無因此查獲之可能，顯無槍砲彈藥刀械管制條例第18
    條第4項規定之適用，被告上訴意旨猶執前詞置辯，委無可
    採。　　　
　㈣本案不適用刑法第59條：
    按立法者基於維護社會秩序之價值判斷，形成本罪對於其犯
    罪構成要件所彰顯之法律效果，如何程度之犯罪行為、藉由
    立法劃定其法定刑之範圍，賦予司法者於該法定刑之範圍內
    ，給予相對應之宣告刑度，因此，就法定構成要件及其法律
    效果而言，本即為立法者立法意志之形成與裁量，並專屬於
    立法者立法之權限，職司審判之法院，自無從取代立法者形
    成其立法政策或改變立法者之立法裁量，否則無異逾越司法
    權之界限、變更憲法建立權力分立、權力制衡之制度設計，
    在未符合刑法第59條規定之情形下，倘輕易地變更刑事構成
    要件之法律效果，將造成司法權對於立法者立法政策之形成
    權力受到侵害，立法者基於人民選舉而形成之民主原則、國
    會保留原則，亦會受到相當程度之影響。從而，適用刑法第
    59條時，仍需審慎、詳細並慎重評估本案之事實是否確係符
    合該條所訂之各項要件，逐一細緻進行比對及涵攝事實與法
    律適用間之關係，不宜片面地以立法者所制定之法律效果違
    反比例原則或平等原則，即認為當然可一概適用刑法第59條
    之規定。司法院大法官會議釋字第263號解釋揭櫫「若有情
    輕法重之情形者，裁判時本有刑法第59條酌量減輕其刑規定
    之適用」之旨，固無疑義，然仍應由事實審法院綜合考量所
    有之情事，在符合刑法第59條之要件下，始可酌量減輕其刑
    。換言之，刑法第59條之酌減其刑，必其犯罪有特殊之原因
    與環境，在客觀上足以引起一般人之同情、憐憫，審判者必
    須經全盤考量案發時之所有情狀後，認即予以宣告法定最低
    度刑猶嫌過重者，始有其適用，並非有單一因子或符合刑法
    第57條所定各款要件之一，即得依刑法第59條之規定減輕其
    刑。經查，被告為本案上開犯行時，客觀上核無所謂「情輕
    法重」或「情堪憫恕」之處，被告上訴意旨所指：對社會治
    安危害程度低微，吳清能死亡導致無從適用減刑，是偶發事
    實，若因此導致被告無法減刑，維持原審刑度，仍嫌過重，
    被告目前有高血壓，教育程度不高、經濟情況不佳、多數時
    間都獨處云云，顯無「情輕法重」或「情堪憫恕」之情事，
    自無從據以減刑。是被告上訴意旨請求依刑法第59條減刑，
    核與法律規定不符，自難認為可採。　
　㈤準此以觀，被告上訴意旨以原審量刑過重等節，經核要非可
    採，已如前述，其上訴為無理由，應予駁回。　 
據上論斷，應依刑事訴訟法第368條，判決如主文。
本案經檢察官黃彥琿到庭執行職務。
中　　華　　民　　國　　111 　年　　9 　　月　　29　　日
                  刑事第二十五庭審判長法　官  邱滋杉
                                      法　官  劉兆菊
                                      法　官  黃翰義
以上正本證明與原本無異。
如不服本判決，應於收受送達後20日內向本院提出上訴書狀，其
未敘述上訴之理由者並得於提起上訴後20日內向本院補提理由書
（均須按他造當事人之人數附繕本）「切勿逕送上級法院」。
                                      書記官  邱鈺婷
中　　華　　民　　國　　111 　年　　10　　月　　4 　　日
附錄：本案論罪科刑法條全文　　　　　　　　　　　　　　
槍砲彈藥刀械管制條例第7條
未經許可，製造、販賣或運輸制式或非制式火砲、肩射武器、機
關槍、衝鋒槍、卡柄槍、自動步槍、普通步槍、馬槍、手槍或各
類砲彈、炸彈、爆裂物者，處無期徒刑或7年以上有期徒刑，併
科新臺幣3千萬元以下罰金。
未經許可，轉讓、出租或出借前項所列槍砲、彈藥者，處無期徒
刑或5年以上有期徒刑，併科新臺幣1千萬元以下罰金。
意圖供自己或他人犯罪之用，而犯前二項之罪者，處死刑或無期
徒刑；處徒刑者，併科新臺幣5千萬元以下罰金。
未經許可，持有、寄藏或意圖販賣而陳列第1項所列槍砲、彈藥
者，處5年以上有期徒刑，併科新臺幣1千萬元以下罰金。
意圖供自己或他人犯罪之用，以強盜、搶奪、竊盜或其他非法方
法，持有依法執行公務之人所持有之第1項所列槍砲、彈藥者，
得加重其刑至二分之一。
第1項至第3項之未遂犯罰之。
槍砲彈藥刀械管制條例第12條
未經許可，製造、販賣或運輸子彈者，處1年以上7年以下有期徒
刑，併科新台幣500萬元以下罰金。
未經許可，轉讓、出租或出借子彈者，處6月以上5年以下有期徒
刑，併科新台幣300萬元以下罰金。
意圖供自己或他人犯罪之用，而犯前二項之罪者，處3年以上10
年以下有期徒刑，併科新台幣700萬元以下罰金。
未經許可，持有、寄藏或意圖販賣而陳列子彈者，處5年以下有
期徒刑，併科新台幣300萬元以下罰金。
第1項至第3項之未遂犯罰之。